【裁判字號】    95,易,219
【裁判日期】    950410
【裁判案由】    詐欺
【裁判全文】
臺灣彰化地方法院刑事判決               95年度易字第219號
公  訴  人  臺灣彰化地方法院檢察署檢察官
被      告  乙○○○
上列被告因詐欺案件，經檢察官聲請簡易判決處刑（九十五年度
偵緝字第四號），本院員林簡易庭認不宜以簡易判決處刑，簽移
由本院刑事庭改依通常程序審理（九十五年度員簡字第六七號）
，及檢察官移送併案審理（九十五年度偵字第一二三二號），被
告於準備程序中就被訴事實為有罪之陳述，經告知簡式審判程序
之旨，並聽取公訴人、被告之意見後，本院合議庭裁定由受命法
官獨任進行簡式審判程序，判決如下：
    主  文
乙○○○幫助連續意圖為自己不法之所有，以詐術使人將本人之
物交付，累犯，處有期徒刑伍月，如易科罰金，以佰元折算壹
日。
    事  實
一、乙○○○前因施用第一級毒品、第二級毒品案件，經臺灣臺
    中地方法院以九十年度訴字第二○二五號分別判處有期徒刑
    十月、五月，應執行有期徒刑一年二月確定，甫於民國九十
    二年九月三十日縮刑期滿執行完畢。詎仍不知悔改，因地下
    錢莊人員向其催討其女蔡如意所積欠之債務，為求延期清償
    並避免地下錢莊人員取走其車輛抵充債務，雖預見將帳戶交
    付予他人，可能幫助取得帳戶之人作為實施詐欺取財犯罪使
    用，藉以隱匿其真實身分，而躲避犯罪偵查機關追查，竟仍
    於不違背其本意下，基於幫助他人詐欺取財之不確定故意，
    於九十四年四月間，在彰化縣彰化市家樂福量販店附近，將
    其於九十三年十月十五日開立之臺北富邦商業銀行股份有限
    公司彰化分行帳號第000000000000號帳戶（下
    稱上開臺北富邦銀行帳戶）之存摺、提款卡及密碼，交付予
    從事地下錢莊、真實姓名年籍不詳之成年男子。嗣該真實姓
    名年籍不詳之成年男子及其所屬詐欺集團成員即基於意圖為
    自己不法所有之詐欺取財概括犯意，以乙○○○所交付之臺
    北富邦銀行帳戶作為犯罪工具，連續從事下列詐欺取財之犯
    行：
  (一)於九十四年四月二十六日上午十時三十分許，詐欺集團內真
    實姓名年籍不詳之成年女子撥打電話予甲○○，詐稱其為甲
    ○○之友人王佳思，急需用錢，致甲○○陷於錯誤，於同日
    中午十二時十五分許，前往誠泰商業銀行股份有限公司所設
    置之自動櫃員機，依照指示匯款新臺幣（下同）二萬元至乙
    ○○○上開臺北富邦銀行帳戶內。
  (二)於九十四年四月二十六日上午十一時許，詐欺集團內真實姓
    名年籍不詳之成年女子撥打電話予蘇育瑱，詐稱其為蘇育瑱
    之友人廖秀蘭，急需用錢，致蘇育瑱陷於錯誤，於同日上午
    十一時二十四分、四十六分許，先後二次前往中國信託商業
    銀行股份有限公司設在臺北市士林區○○○路便利商店內之
    自動櫃員機，依照指示分別匯款五萬元、二萬元，合計七萬
    元至乙○○○上開臺北富邦銀行帳戶內。
二、嗣經甲○○、蘇育瑱先後發現受騙，並均報警處理，始循線
    查悉上情。
三、案經彰化縣警察局彰化分局報告臺灣彰化地方法院檢察署檢
    察官偵查後聲請簡易判決處刑暨移送併案審理。
    理  由
一、按除被告所犯為死刑、無期徒刑、最輕本刑為三年以上有期
    徒刑之罪或高等法院管轄第一審案件者外，於刑事訴訟法第
    二百七十三條第一項程序進行中，被告先就被訴事實為有罪
    之陳述時，審判長得告知被告簡式審判程序之旨，並聽取當
    事人、代理人、辯護人及輔佐人之意見後，裁定進行簡式審
    判程序；除簡式審判程序及簡易程序案件外，第一審應行合
    議審判；刑事訴訟法第二百七十三條之一第一項、第二百八
    十四條之一分別定有明文。本件被告乙○○○所犯係死刑、
    無期徒刑、最輕本刑為三年以上有期徒刑或高等法院管轄第
    一審案件以外之罪，且於本院行準備程序時就被訴事實為有
    罪之陳述，經受命法官告知簡式審判程序之旨，並聽取公訴
    人、被告之意見後，本院合議庭認無不得或不宜改依簡式審
    判程序進行之處，經評議結果，裁定改由受命法官獨任行簡
    式審判程序，合先敘明。
二、上開事實，業據被告乙○○○於本院審理時坦承不諱，核與
    被害人甲○○、蘇育瑱於警詢中指述之情節相符，復有臺北
    富邦銀行彰化分行函、臺北富邦銀行帳戶往來申請暨約定書
    、客戶基本資料查詢單、對帳查詢單各一件、自動櫃員機明
    細表三紙在卷可稽，足徵被告之自白確與事實相符。本件事
    證明確，被告幫助詐欺取財之犯行，應堪認定。
三、按連續幫助與幫助連續為不同之犯罪態樣，如基於概括犯意
    ，多次幫助他人犯罪，為連續幫助，該幫助者有多次犯罪行
    為；如以一幫助行為，幫助他人連續犯罪，則為幫助連續，
    就幫助犯而言，僅有一次犯罪行為；如幫助者以多次幫助行
    為幫助他人連續犯罪，則為連續幫助連續，該幫助犯及被幫
    助之正犯，均有多次之犯罪行為。本件真實姓名年籍不詳之
    成年男子及其所屬詐欺集團成員基於意圖為自己不法所有之
    詐欺取財概括犯意，連續以上開方式施行詐術，致被害人甲
    ○○、蘇育瑱二人陷於錯誤，而將本人之財物交付，所為係
    犯刑法第三百三十九條第一項之連續詐欺取財罪。被告提供
    上開臺北富邦銀行帳戶之存摺、提款卡及密碼予該詐欺集團
    成員，供其等從事詐欺取財犯罪使用，雖並未參與詐欺取財
    之行為，然其顯係以幫助之意思，參與詐欺取財構成要件以
    外之行為，為幫助犯，核被告所為，係犯刑法第三十條第一
    項、第三百三十九條第一項之幫助連續詐欺取財罪。公訴人
    雖未敘及被告上開臺北富邦銀行帳戶內另有事實欄一(二)部分
    幫助詐欺取財之犯行，然檢察官就犯罪事實之一部提起公訴
    者，其效力及於全部，此為刑事訴訟法第二百六十七條所明
    定，此部分幫助詐欺取財之犯行，與前揭論罪科刑業經起訴
    之事實欄一(一)部分，係以一幫助行為，幫助他人連續犯罪，
    應為起訴效力所及，本院自得併予審理，附此敘明。又被告
    係幫助他人實施詐欺取財犯罪，爰依刑法第三十條第二項規
    定，按詐欺取財正犯之刑減輕之。再被告前因施用第一級毒
    品、第二級毒品案件，經臺灣臺中地方法院以九十年度訴字
    第二○二五號分別判處有期徒刑十月、五月，應執行有期徒
    刑一年二月確定，甫於九十二年九月三十日縮刑期滿執行完
    畢，此有臺灣彰化地方法院檢察署刑案資料查註紀錄表及臺
    灣高等法院被告前案紀錄表各一份在卷可稽，其於受有期徒
    刑執行完畢後，五年以內再犯本件有期徒刑以上之罪，為累
    犯，應依刑法第四十七條規定，加重其刑，並與前開減輕其
    刑部分，依刑法第七十一條第一項規定，先加後減。爰審酌
    被告販賣金融機構帳戶予詐欺集團使用，其個人所得之不法
    利益雖屬有限，然造成偵查犯罪機關事後追查贓款及詐欺集
    團成員極為困難，致使詐欺集團更加猖獗氾濫，對於社會治
    安之危害程度不容小覷，及其犯罪之動機、目的、手段、被
    害人所生之損害，暨犯後坦承犯行，態度尚屬良好等一切情
    狀，量處如主文所示，併諭知易科罰金之折算標準。
據上論斷，應依刑事訴訟法第四百五十二條、二百七十三條之一
第一項、第二百九十九條第一項前段，刑法第三十條第一項、第
二項、第三百三十九條第一項、第四十七條、第四十一條第一項
前段，罰金罰鍰提高標準條例第一條前段、第二條，判決如主文
。
中    華    民    國    95    年    4    月    10    日
                  刑事第二庭   法  官  鄭舜元
以上正本證明與原本無異。
如不服本判決，應於判決送達後10日內，向本院提出上訴狀（須
附繕本）。
告訴人或被害人對於判決如有不服具備理由請求檢察官上訴者，
其上訴期間之計算係以檢察官收受判決正本之日期為準。
中    華    民    國    95    年    4     月    12    日
                                書記官  呂雅惠
附錄本案論罪科刑法條全文：
中華民國刑法第339條
意圖為自己或第三人不法之所有，以詐術使人將本人或第三人之
物交付者，處5年以下有期徒刑、拘役或科或併科1千元以下罰金
。
以前項方法得財產上不法之利益或使第三人得之者，亦同。
前二項之未遂犯罰之。


司法院資訊處製作；財團法人民間司法改革基金會備份。
